臺灣高雄地方法院刑事判決　　　　　　　96年度訴字第1371號
公　訴　人　臺灣高雄地方法院檢察署檢察官
被　　　告　甲○○
選任辯護人　王進勝律師
　　　　　　吳賢明律師
　　　　　　黃淑芬律師
上列被告因違反槍砲彈藥刀械管制條例等案件，經檢察官提起公
訴（96年度偵字第3774號），本院判決如下：
    主  文
甲○○未經許可，持有可發射子彈具有殺傷力之土造霰彈槍，處
有期徒刑年貳月，併科罰金新台幣伍萬元，罰金如易服勞役，
以新台幣壹仟元折算壹日。扣案之土造霰彈槍壹支（槍枝管制編
號：0000000000號）、制式霰彈貳拾顆，均沒收。又服用酒類，
不能安全駕駛動力交通工具而駕駛，處有期徒刑貳月，減刑為有
期徒刑壹月。應執行有期徒刑年貳月，併科罰金新臺幣伍萬元
，罰金如易服勞役，以新台幣壹仟元折算壹日。扣案之土造霰彈
槍壹支（槍枝管制編號：0000000000號）、制式霰彈貳拾陸顆，
均沒收。
    事  實
一、甲○○明知未經許可，不得持有可發射子彈具有殺傷力之各
    式槍枝及子彈，竟於民國95年11月間某日，在高雄縣三民鄉
    民族村老人溪水源頭某處，見不詳姓名、年籍之成年人所有
    之具擊發機構之木質槍身加裝金屬槍管組合而成之土造霰彈
    槍1 支（槍枝管制編號：0000000000號）及12 GAUGE制式霰
    彈26顆（試射6 顆，餘20顆）暫時置放該處，竟意圖為自己
    不法之所有，將上開土造霰彈槍及制式霰彈侵占入己，而未
    經許可持有之。
二、又甲○○明知服用酒類後，反應力及注意力均會降低，足以
    造成無法安全駕駛動力交通工具之危險，竟於96年1 月25日
    22時許，在高雄縣三民鄉民族村雙連堀某處工寮內，飲用米
    酒約2 瓶後，已達不能安全駕駛之程度，仍攜帶上開槍彈並
    駕駛車牌號碼9W-6432 號自用小貨車外出，而於同日22時45
    分許，沿高雄縣台21線公路，由雙連堀往民族村方向行駛，
    行經台21線公路14號橋南下約100 公尺處，甲○○因酒後操
    控能力不良，逆向駛入對向車道並自撞山壁，致前開自小貨
    車左側前後輪胎均卡陷山溝而無法駛離，甲○○見狀即步行
    至友人江平妹位於高雄縣三民鄉民族村鞍山巷131 號住處求
    援，江平妹及其女兒張素琴見甲○○滿身酒味，遂由張素琴
    駕駛車牌號碼2D-2691 號自用小客車載送甲○○返家，於同
    日23時許，行經甲○○所駕車輛肇事處時，為警查獲，並在
    該自用小貨車後車斗扣得上開土造霰彈槍1 支，另於該自用
    小貨車副駕駛座腳踏板處扣得12 GAUGE制式霰彈26顆（經試
    射6 顆，餘20顆），並經警員對甲○○實施呼氣酒精測試，
    測得其呼氣酒精濃度值達每公升0.90毫克，始悉上情。
三、案經高雄縣政府警察局六龜分局報請臺灣高雄地方法院檢察
    署檢察官偵查起訴。
    理  由
壹、證據能力之認定：
    本判決所引用之證據資料（詳後引證據），其中傳聞證據部
    分，縱無刑事訴訟法第159 條之1 至第159 條之4 或其他規
    定之傳聞證據例外情形，亦因檢察官、被告及辯護人同意可
    作為證據使用（見本院卷第27頁），依刑事訴訟法第159 條
    之5 第1 項之規定，本院並審酌前開陳述作成時之情況均屬
    正常，且與本案相關之待證事實具有關連性，認為適當，應
    得為證據。
貳、認定犯罪事實所憑之證據：
一、訊據被告對於上揭事實欄二所示之服用酒類，不能安全駕駛
    動力交通工具而駕駛犯行部分，均坦承不諱，核與證人江平
    妹、張素琴於警詢中所證之情節大致相符，復有酒精濃度測
    定值數據單影本1 紙在卷可稽（見高縣六警刑移字第096000
    0022號卷第19頁），被告服用酒類，不能安全駕駛動力交通
    工具而駕駛之犯行，事證已甚明確。惟被告則矢口否認有何
    違反槍砲彈藥刀械管制條例及侵占之犯行，辯稱：前揭槍彈
    是我於95年11月間某日，在高雄縣三民鄉民族村老人溪水源
    頭拾獲，拾獲後因一時好奇，將之攜回並放在我家附近的竹
    林裡，嗣後因恐上開槍彈被發現，將有遭牽扯之虞，故於96
    年1 月25日將上開槍彈置放在前揭車輛上，欲將之送回拾獲
    處置放，我未有不法持有上開槍彈之意圖云云。經查：
(一)被告對於曾於上揭時、地，拾獲不詳姓名之人所有具擊發機
    構之木質槍身加裝金屬槍管組合而成之土造霰彈槍1 支（槍
    枝管制編號：0000000000號）及12 GAUGE制式霰彈26顆後，
    曾將上開槍彈攜離拾獲現場置放於住家附近，嗣於96年1 月
    25日23時許，經警在其所駕車牌號碼9W-6432 號自用小貨車
    後車車斗，扣得上開土造霰彈槍1 支，另為警於該自用小貨
    車副駕駛座腳踏板處扣得12 GAUGE制式霰彈26顆（經試射6
    顆，餘20顆）等事實，業據其於本院準備及審理程序中坦認
    不諱（見本院卷第27-28 頁、第68頁），復有扣案之具殺傷
    力上開槍彈、高雄縣政府警察局六龜分局扣押筆錄、扣押物
    品目錄表、扣留物品清單、職務報告各1 份、查獲相片25
    幀附卷足憑（見上揭警卷第14-17 、第18頁、第27-39 頁）
    ，此部分之事實亦堪認定。而扣案前開改造土造霰彈、霰彈
    經送請內政部警政署刑事警察局鑑定結果認為，該土造霰槍
    1 枝（槍枝管制編號：0000000000號），認係由具擊發機構
    之木質槍身加裝金屬槍管組合而成，機械性能良好，可擊發
    12 GAUGE制式霰彈，認具殺傷力；另送鑑之霰彈26顆（試射
    6 顆，餘20顆），認12 GAUGE制式霰彈，認具殺傷力，亦有
    該局96年2 月15日刑鑑字第0960018559號槍彈鑑定書附卷足
    佐（見96年度偵字第3774號卷第18-20 頁）。
(二)又被告雖於本院審理中辯稱：案發當日駕車係為將扣案之槍
    彈拿回拾獲地點置放云云。然此核與其前於警詢前供稱：96
    年1 月25日22時許，我駕車（即車牌號碼9W-6432 號自用小
    貨車）從（高雄縣）三民鄉民族村雙連堀至民族村購物等語
    （見上揭警卷第7 頁）不符，是被告當日駕車外出之目的，
    是否確係欲將扣案槍彈拿回拾獲地點置放，誠屬有疑。又本
    件被告既於95年11月間即拾獲上開槍彈，並將之攜回住處附
    近置放，直至96年1 月25日復因攜帶上開槍彈駕車外出而為
    警查獲，則被告既曾親手拿取扣案槍彈，且在前後長達約2
    個月的時間內，扣案槍彈復由被告置放在其住處附近，益證
    扣案槍彈在被告拾得至遭警查獲止，確均係在被告之持有中
    無訛，顯見被告主觀上確有將扣案槍彈據為己有之不法所有
    意圖，烔然甚明。又按行為人對於構成犯罪之事實，明知並
    有意使其發生者，為故意，刑法第13條第1 項定有明文。是
    以犯罪之故意，僅須行為人對於其所為之行為有所決意，並
    進而為之即屬之，至於究係基於何種動機而為，在所不問。
    故被告既係基於其自身之決意，進而撿拾上開槍彈侵占入己
    而持有之，此已屬刑法故意之範疇，而被告主觀上具有不法
    所有之意圖，亦如前述，則其所辯係因一時好奇始撿拾扣案
    槍彈，並無不法所有意圖云云，僅屬被告為前揭侵占、無故
    持有上開槍彈犯行之動機，尚不得以此做為卸免刑責之理由
    。
(三)綜上，被告前揭酒醉駕車、侵占脫離本人持有之物、無故持
    有扣案槍彈犯行，均洵堪認定。
二、論罪科刑部分：
(一)核被告甲○○所為，係犯槍砲彈藥刀械管制條例第8 條第4
    項未經許可，持有可發射子彈具有殺傷力之土造霰彈槍罪、
    同條例第12條第4 項未經許可持有子彈罪、刑法第337 條侵
    占脫離本人持有之物罪、同法第185 條之3 服用酒類，不能
    安全駕駛動力交通工具而駕駛罪。
(二)被告持有上開具有殺傷力12 GAUGE制式霰彈26顆（試射6 顆
    ，餘20顆）之行為，因上開霰彈均屬槍砲彈藥刀械管制條例
    第12條第4 項規定所處罰之子彈，侵害該規定保護之單一社
    會法益，僅犯單一之未經許可持有子彈罪。
(三)被告以一持有行為，同時觸犯未經許可，持有可發射子彈具
    有殺傷力之土造霰彈槍罪、未經許可持有子彈罪、侵占脫離
    本人持有之物罪，為想像競合犯，應依刑法第55條之規定，
    從重論以未經許可，持有可發射子彈具有殺傷力之土造霰彈
    槍罪。
(四)又被告前開所犯未經許可，持有可發射子彈具有殺傷力之土
    造霰彈槍罪、刑法第185 條之3 服用酒類，不能安全駕駛動
    力交通工具而駕駛罪之間，犯意各別，行為互殊，應分論併
    罰。
(五)爰審酌被告明知霰彈槍、霰彈均屬高度危險之物品，非經主
    管機關許可不得擅自受寄持有，以維社會大眾安全，被告無
    故持有而持有扣案槍、彈，且未繳交治安機關，影響社會治
    安至深且鉅，另被告亦明知超量飲酒後會導致對週遭事務之
    辨識及反應能力較平常狀況薄弱，竟於飲酒後呼氣酒精濃度
    達每公升0.90毫克以上之酒醉情況下，仍不知謹慎，駕車行
    駛於公眾往來之道路，漠視自己及公眾生命財產安全，上開
    所為均有不該，惟考量其前無其他犯罪前科紀錄，有臺灣高
    等法院被告前案紀錄表1 份可憑，素行尚稱良好，復無證據
    足認其曾持上開槍彈犯罪，及其坦承酒醉駕車犯行，否認持
    有槍彈犯行之態度，從事之職業，教育程度，家庭生活狀況
    等其他一切情狀，爰分別量處如主文所示之刑，及併科如主
    文所示之罰金，並就科處罰金部分，諭知罰金易服勞役之折
    算標準。另被告所犯刑法第185 條之3 服用酒類，不能安全
    駕駛動力交通工具而駕駛罪，犯罪時間為96年1 月25日，係
    在96年4 月24日以前，爰依中華民國九十六年罪犯減刑條例
    第2 條第1 項第3 款減為二分之一，復與前開不應減刑之未
    經許可，持有可發射子彈具有殺傷力之土造霰彈槍罪，定其
    應執行之刑，復就科處罰金部分，諭知罰金易服勞役之折算
    標準，以示懲儆。
(六)又刑法第59條之得酌量減輕其刑者，必須犯罪另有特殊之原
    因與環境等情，而在客觀上足以引起一般同情，認為即予宣
    告法定最低度刑期猶嫌過重者，始有其適用，至於犯罪之動
    機、犯罪之手段或犯罪後之態度等情狀，僅可為法定刑內從
    輕科刑之標準，不得據為酌量減輕之理由（最高法院91年度
    台上字第733 號判決意旨參照）。是辯護意旨稱被告無前科
    紀錄、素行良好，僅因一時好奇失慮而觸法，未曾使用扣案
    槍彈，反社會性輕微，且被告育有4 名子女，需被告養育，
    其犯情顯可憫恕，為被告求依刑法第59條減輕其刑等語，核
    均屬刑法第57條所定量刑之考慮標準，依上開說明，尚難遽
    依刑法第59條規定減輕其刑，附此敘明。
三、沒收部分：
    扣案之具有殺傷力之土造霰彈槍1 支（槍枝管制編號：0000
    000000號）、12 GAUGE制式霰彈26顆（試射6 顆，餘20顆）
    ，分別屬槍砲彈藥刀械管制條例第4 條第1 項第1 款、第2
    款所定未經許可不得持有之違禁物，應依刑法第38條第1 項
    第1 款之規定，併予宣告沒收。至扣案送鑑而已驗畢之具有
    殺傷力之12 GAUGE制式霰彈6 顆，因已試射擊發滅失不復存
    在，爰均不另予宣告沒收。
據上論斷，應依刑事訴訟法299 條第1 項前段，砲彈藥刀械管制
條例第8 條第4 項、第12條第4 項，刑法第11條前段、第185 條
之3 、第55條、第42條第3 項、第38條第1 項第1 款、第51條第
5 款，刑法施行法第1 條之1 ，中華民國九十六年罪犯減刑條例
第2 條第1 項第3 款、第7 條、第11條，判決如主文。
本案經檢察官乙○○到庭執行職務。
中　　華　　民　　國　　96　　年　　7 　　月　　31　　日
                  刑事第八庭    審判長法　官  李政庭
                                      法　官  王俊彥
                                      法  官  李育信
以上正本證明與原本無異。
如不服本判決應於收受本判決後10日內向本院提出上訴書狀，並
應敘述具體理由，如未敘述上訴理由者，應於上訴期間屆滿後20
日內補提理由書狀於本院（均須按他造當事人之人數附繕本）「
切勿逕送上級法院」。
中　　華　　民　　國　　96　　年　　7 　　月　　31　　日
　　　　　　　　　　　　   　　　　　 書記官  廖佳玲
附錄本案論罪科刑法條全文：
槍砲彈藥刀械管制條例第8 條
未經許可，製造、販賣或運輸鋼筆槍、瓦斯槍、麻醉槍、獵槍、
空氣槍或第4 條第1 項第1 款所定其他可發射金屬或子彈具有殺
傷力之各式槍砲者，處無期徒刑或5 年以上有期徒刑，併科新臺
幣1 千萬元以下罰金。
未經許可，轉讓、出租或出借前項所列槍枝者，處5 年以上有期
徒刑，併科新臺幣1 千萬元以下罰金。
意圖供自己或他人犯罪之用，而犯前二項之罪者，處無期徒刑或
7 年以上有期徒刑，併科新臺幣1 千萬元以下罰金。
未經許可，持有、寄藏或意圖販賣而陳列第1 項所列槍枝者，處
3 年以上10年以下有期徒刑，併科新臺幣700 萬元以下罰金。
第1 項至第3 項之未遂犯罰之。
槍砲彈藥刀械管制條例第12條
未經許可，製造、販賣或運輸子彈者，處1 年以上7 年以下有期
徒刑，併科新台幣500 萬元以下罰金。
未經許可，轉讓、出租或出借子彈者，處6 月以上5 年以下有期
徒刑，併科新台幣300 萬元以下罰金。
意圖供自己或他人犯罪之用，而犯前二項之罪者，處3 年以上10
年以下有期徒刑，併科新台幣700 萬元以下罰金。
未經許可，持有、寄藏或意圖販賣而陳列子彈者，處5 年以下有
期徒刑，併科新台幣300 萬元以下罰金。
第1 項至第3 項之未遂犯罰之。
刑法第337條
意圖為自己或第三人不法之所有，而侵占遺失物、漂流物或其他
離本人所持有之物者，處5百元以下罰金。
刑法第185條之3
服用毒品、麻醉藥品、酒類或其他相類之物，不能安全駕駛動力
交通工具而駕駛者，處1 年以下有期徒刑、拘役或3 萬元以下罰
金。
